臺灣士林地方法院民事判決　　　　　　　　 95年度智字第4號
原　　　告　美商微軟公司（Microsoft　Corp.）
　　　　　　　　　　　　A　9.
法定代理人　甲○○○　○○○○.
訴訟代理人　陳瓊英律師
　　　　　　林春金律師
　　　　　　蘇癸旨律師
複　代理人　藍孟真律師
被　　　告　永騰資訊股份有限公司
兼法定代理
人　　　　　乙○○
上二人共同
訴訟代理人　林上鈞律師
上列當事人間損害賠償事件，經本院刑事庭裁定移送審理（94年
度重附民字第6 號），本院於民國96年7 月31日言詞辯論終結，
判決如下：
    主  文
被告應連帶給付原告新臺幣壹拾肆萬元，及自民國九十四年五月
五日起至清償日止按週年利率百分之五計算之利息。
原告其餘之訴駁回。
本判決第一項得假執行。但被告如以新臺幣壹拾肆萬元為原告預
供擔保，得免為假執行。
原告其餘假執行之聲請駁回。
    事  實
壹、程序方面：
一、按法人至清算終結止，在清算之必要範圍內，視為存續。民
    法第40條第2 項定有明文。又解散之公司，於清算範圍內，
    視為尚未解散，公司法第25條亦有明定。是依上開規定，清
    算之公司必至清算終結後，其公司人格始行消滅。至所謂清
    算終結，係指清算人就清算程序中應為之清算事務，全部辦
    理完竣而言。因此，法人人格之消滅，應以完成合法清算為
    前提。如尚未完成合法清算，縱經法院准予清算完結之備查
    ，仍不生清算完結之效果。申言之，清算人向法院聲報清算
    完結，僅為備案性質，法院所為准予備案之處分，並無實質
    上之確定力，是否發生清算完結之效果，應視是否完成合法
    清算而定。另按清算人如有違背公司法第327 條規定之法定
    清算程序，縱形式上已辦理清算完結手續，將表冊送經股東
    或股東會承認，並向法院聲請備查，依同法第331 條第3 項
    但書規定，清算人之責任並未解除，自亦不生清算完結之效
    果，其公司法人人格仍視為存續。經查，被告永騰資訊股份
    有限公司（下稱永騰公司）業於民國94年12月12日向經濟部
    申請解散登記，並由清算人即被告乙○○（下稱乙○○，與
    永騰公司合則簡稱被告）於95年3 月26日向本院聲報就任。
    復於95年5 月18日聲報清算完結在案，固有永騰公司變更登
    記表（見本院卷第23至25頁，並參下述不爭執事項（二））
    在卷可稽，而可認定。然而，永騰公司之清算人即為乙○○
    ，為原告主張之侵權行為人，業於永騰公司申請解散前之94
    年5 月4 日收受原告提起本件刑事附帶民事訴訟之起訴狀（
    見94年重附民字第6 號卷第1 頁）。由是觀之，乙○○於執
    行永騰公司清算人職務時，已經明知永騰公司有原告侵權行
    為損害賠償債權之存在。但乙○○卻未於永騰公司清算程序
    中，將清算情事告知原告，亦未通知原告報明債權（見下述
    不爭執事項（三））。可見其所為清算程序，顯然違背公司
    法第327 條規定。依上開說明，永騰公司雖已向本院申報清
    算完結，亦不生清算完結之效果。就原告與永騰公司侵權行
    為損害賠償債權債務關係言，永騰公司之法人格，應認為仍
    然存續，而於本件訴訟仍有當事人能力，且於實體法上仍有
    權利能力。職是，永騰公司辯稱：伊已經清算完結，法人格
    業已消滅，而喪失當事人能力，原告之訴不合法云云，應非
    可採。
二、被告分別為中華民國之公司、人民，且原告主張之侵權行為
    地係在中華民國之本院轄區內，故我國法院就此涉外私法事
    件自有直接一般管轄權。另本件侵權行為事實係發生在本院
    轄區，前經原告提起附帶民事訴訟，經本院刑事庭裁定移送
    前來，本院自有管轄權。
三、按關於由侵權行為而生之債，依侵權行為地法，但中華民國
    法律不認為侵權行為者，不適用之。侵權行為之損害賠償及
    其他處分之請求，以中華民國法律認許者為限。涉外民事法
    律適用法第9 條定有明文。因此，關於涉外侵權行為之準據
    法，應適用「侵權行為地」及「法庭地法」。查原告主張被
    告之侵權行為係發生在我國境內，依上開規定，本件涉外事
    件之準據法，應依中華民國之法律。
貳、實體方面：
一、原告起訴主張：
（一）乙○○係設於臺北市○○區○○路291 號1 樓之永騰公司
      負責人，經營電腦週邊設備之販售等項目。伊輾轉委託訴
      外人即義理智慧財產權顧問有限公司之調查員李媚，於92
      年9 月18日以「國信有限公司林小姐」之身分前往永騰公
      司，與訴外人即永騰公司職員蕭秋物（乙○○之妻）接洽
      後，以新臺幣（下同）2 萬2000元之價格向永騰公司購買
      電腦主機及周邊設備乙套（下稱T1電腦），並要求交貨時
      可供上網、打字等使用。蕭秋物與乙○○明知李媚購買標
      的，並不包含操作電腦時使用之電腦作業程式（軟體），
      且明知如附表二所示之軟體，均係伊享有著作權之電腦程
      式著作（下合稱系爭電腦程式），非經原告之同意或授權
      ，不得擅自重製及散布。詎被告竟意圖營利，在永騰公司
      上址內，將系爭電腦程式由原版光碟片拷貝至T1電腦硬碟
      內之方式而為重製，並於92年9 月20日，在永騰公司，由
      蕭秋物、乙○○將系爭電腦程式隨同T1電腦移轉所有權交
      付予李媚之方法而散佈，侵害伊之著作財產權（以下就上
      開事實簡稱為侵權行為事實一）。
（二）又乙○○尚有於不詳時間，連續在永騰公司營業所內，供
      營業用之如附表一所示兩台電腦（下稱附表一電腦）主機
      硬碟內，擅自重製如附表一所示之伊享有著作權之電腦
      程式著作軟體（下稱附表一電腦程式軟體），並意圖營利
      ，而於附表三所示光碟內，複製如附表三編號D5、D7、D1
      2 、D13 、D14 所示之軟體（下稱附表三電腦程式軟體）
      於各編號光碟片內，而侵害伊對附表三電腦程式軟體之
      著作權（以下就上開事實簡稱為侵權行為事實二）。
（三）因乙○○代表永騰公司，係以經營電腦週邊設備販售為業
      ，其非法重製伊之電腦程式於其公司營業用之電腦，或附
      加於販賣之電腦硬碟一併出售予不特定之消費者，實難以
      估計其非法拷貝之數量。因此，無法精確論定伊實際所受
      之損害，伊自得依著作權法第88條第3 項、公司法第23
      條，請求被告按伊受侵害之每一種軟體，以一個著作權計
      算，總計20種，並依每個受侵害著作權各100 萬元，總計
      2000萬計算其損害額，並連帶賠償。
（四）又被告意圖營利非法重製伊之電腦程式著作權，並予以散
      布，已經侵害伊之名譽、商譽，伊亦得依民法第195 條第
      1 項、著作權法第第89條、公司法第23條之規定，請求被
      告連帶負擔費用，登報道歉及將本案最後事實審判決書主
      文欄登載於新聞紙，以回復原告名譽等語。並聲明：（一
      ）被告應連帶給付原告2000萬元，及自起訴狀繕本送達翌
      日起至清償日止，按週年利率5 ％計算之利息。（二）被
      告應連帶負擔費用，將本案刑事最後事實審判決書主文及
      事實欄，暨本案民事最後事實審判決書主文欄，以長25公
      分、寬19公分之篇幅，登載於經濟日報第1 版下半頁1 日
      。（三）被告應連帶負擔費用，將附件（一）所載之道歉
      啟事，以長25公分、寬19公分之篇幅，登載於經濟日報第
      1 版下半頁1 日。（四）原告願供擔保，請准宣告假執行
      。
二、被告則以：
（一）伊等重製系爭電腦程式至T1電腦，僅係為替李媚測試其所
      購T1電腦是否可以使用，應屬於合理使用範圍。且伊重製
      系爭電腦程式於T1電腦之同時，有同時安裝定期自動消除
      系爭電腦程式之軟體，並未侵害原告著作權。
（二）原告所受之損害之範圍，應僅以安裝於T1電腦內，原告享
      有著作權之電腦軟體為限。伊未經原告同意重製系爭電腦
      程式，只不過節省了本來應該要購買隨機版軟體用以安裝
      之費用而已。系爭電腦程式有其市面上之隨機板價格，故
      伊因侵害所得之利益，實可以當時系爭電腦程式於市面上
      之隨機版價格加以計算。惟因案發當時距今已久，已無系
      爭電腦程式之售價資料，自得依照系爭電腦程式於案發後
      2003年改版新版之價格計算。經計算後亦可確定賠償額為
      1 萬5680元至2 萬8130元之間，故原告損害並無不易證明
      之情，原告逕依著作權法第88條第3 項計算其損害，應屬
      無據。
（三）原告係以陷害教唆方式入伊於罪，顯然與有過失，而應減
      輕賠償等語，資為抗辯。並聲明：（一）原告之訴及假執
      行之聲請均駁回。（二）如受不利之判決，願供擔保，請
      准宣告免予假執行。
三、兩造不爭執之事實（見本院卷第95年12月4 日準備程序筆錄
    ）
（一）乙○○係設於臺北市○○區○○路291 號1 樓之永騰公司
      負責人。
（二）永騰公司已於94年12月12日向經濟部申請解散登記，並由
      乙○○於95年3 月26日向本院聲報就任清算人。乙○○另
      於同年5 月18日向本院聲報清算完結，經本院准予備案。
（三）原告於永騰公司上開之清算事件中，未於催告期間內申報
      債權。但清算人乙○○明知原告在永騰公司申報解散登記
      前，已對永騰公司提起本件損害賠償之訴。
（四）原告委託任職於義理智慧財產權顧問有限公司之調查員李
      媚，於92年9 月18日以「國信有限公司林小姐」之身分前
      往永騰公司，與永騰公司職員蕭秋物接洽後，以2 萬2000
      元之價格向永騰公司購買電腦主機及周邊設備乙套，並要
      求交貨時可供上網、打字等使用。
（五）蕭秋物與乙○○明知李媚所購買者，並不包含操作電腦時
      使用之電腦作業程式，且明知系爭電腦程式著作，非經原
      告之同意或授權，不得擅自重製及散佈重製物。
（六）乙○○在永騰公司內，將系爭電腦程式著作由原版光碟片
      拷貝至上開李媚購買之T1電腦硬碟內之方式，接續重製系
      爭電腦程式著作至T1電腦內，並於92年9 月20日，在永騰
      公司，由蕭秋物將系爭電腦程式著作隨同T1電腦移轉所有
      權予李媚。
四、本件經本院於95年12月4 日與兩造整理並協議簡化爭點如下
    （見本院同上筆錄，並依本院論述先號順序調整其次序，先
    此敘明）
（一）原告就侵權行為事實一請求被告連帶賠償系爭電腦程式著
      作權損害700 萬元及法定遲延利息，是否有理？
1.乙○○是否為向李媚展示T1電腦可以使用之測試目的，而在T1
  電腦上重製系爭電腦程式著作？
2.如被告確有侵害原告著作財產權之事實，原告因此所受實際損
  害額若干？
（1）原告所受損害是否有著作權法第88條第4 項所定不易證明
     之情形？被告因侵害行為所得之利益若干？
（2）損害額應為若干始合理？
3.原告是否因委託李媚向被告購買電腦時，特別要求「電腦回家
  即能使用」之事實，而有所謂刑事法上陷害教唆之情事，並因
  此就被告侵害著作財產權，造成原告所受損害之發生或擴大，
  與有過失，應核減賠償額？
4.又該測試目的之重製或散佈，是否屬於著作權法上所定之合理
  使用？
（二）原告以被告有侵權行為事實二，請求被告連帶給付1300萬
      元及法定遲延利息，是否有理？
1.原告於附帶民事訴訟程序中，就侵權行為事實二，主張電腦程
  式著作權遭侵害之損害賠償部分，是否合法？
2.得請求數額若干？
（三）原告請求被告連帶負擔費用將判決書部分欄位及原告所擬
      定之道歉函登載新聞紙，是否有理？
1.被告侵權行為事實一之行為是否有侵害原告之著作人格權、商
  譽、名譽？
2.被告侵權行為事實二之行為是否有侵害原告之著作人格權、商
  譽名譽權？
五、茲分別論述如下
（一）原告就侵權行為事實一，請求被告連帶賠償系爭電腦程式
      著作權損害14萬元及法定遲延利息，應屬有理，逾此部分
      請求，應無理由
1.乙○○將系爭電腦程式重製於李媚所購買之T1電腦內，並將之
  連同電腦主機設備，移轉交付李媚，並非係基於測試之目的而
  為，而屬侵害原告對系爭電腦程式著作之著作財產權。
（1）李媚於刑事案件程序偵查中，曾結證稱：伊是經微軟公司
     提供資訊，到永騰公司調查，到了該公司由一位蕭小姐接
     待……，伊告訴他看中一台一萬五千九百元之電腦，不含
     軟體，後來包括週邊設備列表機等，不含軟體，以2 萬
     3500元成交，伊告訴店員說伊係外行，店員說弄好電源開
     機就可以使用，過了兩天，被告打電話來叫伊去取貨，伊
     到永騰公司店面，T1電腦是開機狀態，且是可以使用狀態
     ，蕭小姐在向伊介紹裡面的軟體內容及使用方法，伊見裡
     面有系爭電腦程式，可能是伊要求回家就可以使用，所以
     他們才幫我安裝好軟體等語（見93年度偵字第2248號一卷
     ，第180 、181 頁，下稱偵查卷一）；經核與其於該案經
     上訴於臺灣高等法院審理時，結證所稱：伊係以一般客戶
     的身分前去購買，依照蕭秋物提供目錄之配備商談，接洽
     時蕭秋物並未詢問是否購買軟體，伊僅表示電腦能上網、
     打字就可以，沒有提到軟體。取貨時T1電腦為開機狀態，
     伊向蕭秋物詢問可否上網、打字、打報告，做ＥＸＣＥＬ
     等工作，蕭秋物指著T1電腦螢幕表示已經可以上網、打字
     、打報告，回去插電就可以使用。T1電腦是由蕭秋物及另
     一位先生幫伊包裝搬上計程車，取貨時有看見乙○○等情
     。核李媚前後證述情節相符，並無齟齬。且李媚乃係原告
     委託之徵信人員，與本案尚無直接利害關係，所證自屬可
     信。再查，乙○○重製於T1電腦內之所有電腦程式，除原
     告享有著作財產權之系爭電腦程式外，尚包含Norton
     Antivirus 2002之防毒軟體、Macr omedia Flash 5 之動
     畫軟體、MacromediaDrea mweaver4 之網頁製作軟體、
     Photoshop 之影像處理軟體等，此有T1電腦主機內載軟體
     之螢幕列印資料可稽（偵查卷一第170 至173 頁）。苟乙
     ○○果係為測試T1電腦操作性能之用，要無另行重製防毒
     、動畫、網頁製作、影像處理等程式之必要。由此可見，
     李媚上開所證情節亦與事實相符，益徵可信。是被告重製
     原告享有著作財產權之系爭電腦程式，其目的顯係將之隨
     同電腦主機硬體移轉與李媚，使李媚得於購買後使用，且
     意在提高T1電腦之附加價值，藉此促銷營利，當係基於營
     利之意圖而為重製行為，並將重製之系爭電腦程式隨同所
     販賣T1電腦之所有權移轉而散布，至為灼然，堪予認定。
（2）被告雖以：伊重製系爭電腦程式時，已經加裝定期自動消
     除程式，系爭電腦程式於李媚購買攜回後一定時間，就會
     自動自硬碟中消除，而無法使用云云。然查，倘被告有為
     保持系爭電腦程式之測試合理使用目的，而安裝消除程式
     ，則其於刑事案件偵、審程序中，勢必會對偵審之檢察官
     、法官提出此等抗辯。惟遍查卷附被告刑事部分案卷，被
     告於刑事程序中，始終均未提出此等說辭為辯，已屬可疑
     。甚而，於刑事案件審理中，被告更不斷提出：伊曾不斷
     嘗試打電話要求李媚將T1電腦攜回消除系爭電腦程式軟體
     以為辯解。由是可見，被告根本未安裝消除程式於T1電腦
     電腦內。否則，何必要求李媚攜回電腦，豈非矛盾？再者
     ，本院亦於95年11月15日準備程序期日，命原告提出被告
     當庭表示不爭執真正之T1電腦，並請本院資訊室資訊專業
     人員協助，開啟電腦，當庭勘驗電腦硬碟內之電磁紀錄，
     發現T1電腦硬碟內，並無被告所述之消除程式。且系爭電
     腦程式建立日期亦於92年8 月14日以前（見本院卷第90頁
     ）。足見T1電腦內硬碟之狀態，應係保持於本案案發時扣
     案之狀態無訛。職是，被告所辯：伊有安裝系爭電腦程式
     之消除程式云云，亦非可信。被告嗣又以：T1電腦內之系
     爭電腦程式建立時間，可透過更改T1電腦BIOS內容，而加
     以變造，並以此質疑T1電腦之真正云云。然經核其前後所
     述不一，已顯理屈。且其抗辯變造乙節，亦未據其舉證以
     實其說，而純屬臆測。是故，被告此部分辯解，應不能採
     信。
（3）按意圖營利而以移轉所有權之方法散布著作原件或其重製
     物，為侵害著作權人之著作財產權之行為，此觀著作權法
     第91條之1 之規定自明。被告為增加電腦之銷售，未經原
     告同意，亦未付費而將原告享有著作權之系爭電腦程式，
     重製於其銷售予李媚之T1電腦內，並將之連同T1電腦移轉
     所有權交付予李媚攜回使用，當屬侵害原告對系爭電腦程
     式之著作財產權，當屬明確。
2.被告侵害原告著作財產權，應連帶賠償原告14萬元及其法定遲
  延利息。逾此部分，則屬無據。
（1）本件無從依著作權法第88條第2 項第2 款，計算被告因侵
     害行為所得之利益。亦無從依據同條項第1 款計算原告依
     通常情形可得預期之利益差額。故原告所受損害，已有同
     條第3 項所定不易證明之情形。
按被害人依著作權法第88條第2 項規定不易證明其實際損害額
  ，得請求法院依侵害情節，在新臺幣1 萬元以上1 百萬元以下
  酌定賠償額。如損害行為屬故意且情節重大者，賠償額得增至
  新臺幣5 百萬元，著作權法第88條第3 項固有明文。惟揆諸其
  規範意旨，係指被害人無法依同條第2 項所定「依民法第216
  條之規定或被害人以其行使權利依通常情形可得預期之利益，
  減除被侵害後行使同一權利所得利益之差額，為其所受損害」
  及「侵害人因侵害行為所得之利益。但侵害人不能證明其成本
  或必要費用時，以其侵害行為所得之全部收入，為其所得利益
  」等規定，證明計算其損害額時方得適用，如被害人得依同條
  第2 項規定計算賠償額時，自無逕予援引第3 項由法院酌定賠
  償額之餘地。且由上開法文可知，著作權法第88條第2 項第1
  款，乃係以侵害人若不為侵害行為，被害人通常可以因販賣、
  授權或其他營業方法，販售著作物之利益為衡量；而同條項第
  2 款，則顯係以侵害人因轉讓、交付侵害著作物所可獲得之對
  價，以為衡量，當屬明確。
被告係於販賣T1電腦予李媚之同時，重製系爭電腦程式於T1電
  腦電腦，並將之連同所販賣之T1電腦移轉予李媚，其間就其所
  重製於T1電腦內之系爭電腦軟體程式，並未向李媚收取任何費
  用或對價，充其量，被告所獲得者，不過是增加李媚購買誘因
  之無形利益而已。因之，本件顯難以被告因侵害行為所得之利
  益，計算原告所受損害。又若被告不以侵權行為事實一方式侵
  害原告著作財產權，則原告通常所可收取之利益，不僅為李媚
  可能依照零售版價格，購買系爭電腦程式，尚包括被告亦因此
  必須向原告或原告之經銷商、代理人付費取得授權，甚而被告
  之電腦供應商亦可能因此也會付費向原告購買授權，不一而足
  ，此等差額，難以加以實際估算。兩造均未能提出資料精算此
  一金額。況且，系爭電腦程式載於電腦硬式磁碟機中，甚易經
  由電腦拷貝軟體完成重製而散布，消費者取得系爭電腦程式，
  是否將之在外拷貝流通，亦未可知。職此，尤難估算原告於受
  侵害後，尚因系爭電腦程式流通在外，可能減少其銷售系爭電
  腦程式之數量。因此，本件無從依著作權法第88條第2 項第1
  款或第2款計算原告之損害額，洵堪認定。
（2）原告依著作權法第88條第3 項請求被告連帶賠償14萬元及
     其法定遲延利息，應屬可採。
 按因故意或過失不法侵害他人之著作財產權，負損害賠償責
   任；如被害人不易證明其實際損害額，得請求法院依侵害情
   節，在1 萬元以上100 萬元以下酌定賠償額；如損害行為屬
   故意且情節重大者，賠償額得增至500 萬元，著作權法第88
   條第1 項、第3 項分別定有明文。本院斟酌被告係以經營電
   腦銷售為業，對於系爭電腦程式係上訴人享有著作權之著作
   物，應知之甚稔。竟仍予以非法拷貝，並贈送予購買T1電腦
   之李媚，且侵害後又飾詞狡卸，主觀上有相當惡意。然其客
   觀上之侵害次數僅一次，雖對原告有所損害而不易估計，但
   實際侵害情節甚屬輕微等情以察，認原告此部分請求，應依
   上開規定，按每一軟體為一著作權，每一著作權以2 萬元計
   算損害額。職是，原告既有系爭電腦程式軟體共7 種被侵害
   ，其損害額應為14萬元。
從而，原告據此請求被告依公司法第23條、著作權法第88條第
  3 項，連帶賠償14萬元，及自刑事附帶民事訴訟狀繕本送達翌
  日即94年5 月5 日（見重附民卷第1 頁）起至清償日止按週年
  利率計算之法定遲延利息，即屬有據。逾此請求部分，核屬過
  高，應無理由。
3.原告委託李媚向被告購買電腦時，特別要求「電腦回家即能使
  用」之事實，並非刑事法上陷害教唆之情事，且原告調查相關
  廠商有無侵害其著作權之此項蒐集證據之手段，並未逾越社會
  相當性，應無與有過失，而不應核減賠償額。
 惟按所謂「陷害教唆」者，係指行為人原不具犯罪之故意，
   純因司法警察之設計教唆，始萌生犯意，進而實施犯罪構成
   要件之行為者而言。要之，陷害教唆係以引誘或教唆犯罪之
   不正當手段，使原無犯罪故意之人因而萌生犯意而實施犯罪
   行為，再進而蒐集其犯罪之證據而予以逮捕偵辦。核其手段
   顯然違反憲法對於基本人權之保障，且已逾越偵查犯罪之必
   要程度，對於公共利益之維護並無意義，因此所取得之證據
   資料，應不具有證據能力。至刑事偵查技術上所謂之「釣魚
   」者，則指對於原已犯罪或具有犯罪故意之人，以設計引誘
   之方式，使其暴露犯罪事證，而加以逮捕或偵辦者而言。「
   釣魚」純屬偵查犯罪技巧之範疇，並未違反憲法對於基本人
   權之保障，且於公共利益之維護有其必要性存在（最高法院
   93年度臺上字第1868號判決參照）。
 經查，李媚固係因微軟公司接獲檢舉認被告有違反著作權法
   情事，基於蒐證之目前而佯裝一般顧客前往永騰公司購買電
   腦。然李媚僅向被告公司人員表示希望電腦能處於一般通常
   使用狀態，並未向被告要求安裝系爭電腦程式。又李媚所購
   買者又僅係電腦主機等硬體設備，被告自可委婉告知李媚需
   另行付費購買合法軟體安裝使用，即可避免事件發生。但被
   告不為此圖，甚且主動重製系爭電腦程式至T1電腦內，交付
   與李媚以完成買賣收取價金，是證被告原本即具有以上開非
   法方法搭配販賣電腦營利之侵權行為故意。由是以察，李媚
   所為，並無使原本毫無侵害權利意圖之被告，因其鼓動而惹
   起其侵害權利之主觀意念，自不能以事發後，指責李媚有上
   開概括且合乎國內消費者之要求係屬有意教唆犯罪。且一般
   侵害著作財產權侵權行為事件，被害人若未能提出適當之事
   證，顯難促使檢察機關、警察機關依刑事訴訟法發動搜索等
   合法強制偵查作為，為眾所皆知之事。而實務上，著作權人
   亦常透過前往侵害人公開營業處所購買相關侵權產品，以為
   證據，殆為事理之常，李媚向被告表示希望購買之電腦處於
   通常堪用狀態等作為，純屬調查犯罪蒐集證據之技巧，所施
   用之手段亦未逾比例原則，並非「陷害教唆」，要無何與有
   過失之可言。
 是故，被告辯稱，原告與有過失，而應核減損害賠償金額云云
   ，自無足採。被告仍應按上開認定金額賠償原告，要屬當然。
4.原告此部分請求，既已認定如上，則上開爭點（一）4 ，無論
  如何認定，均不影響此部分之結論，本院自不必加以贅述，併
  此敘明。
（二）原告以被告有侵權行為事實二，請求被告連帶給付1300萬
      元及法定遲延利息，為不合法。
1.原告於附帶民事訴訟程序中，就侵權行為事實二，主張電腦程
  式著作權遭侵害之損害賠償部分，並非合法。
因犯罪而受損害之人，於刑事訴訟程序得附帶提起民事訴訟，
  對於被告及依民法負賠償責任之人，請求回復其損害，刑事訴
  訟法第487 條第1 項定有明文。是附帶民事訴訟，係因犯罪而
  受損害之人，為請求回復其損害，於刑事訴訟程序附帶提起之
  民事訴訟，提起是項訴訟，自須限於被訴之犯罪事實侵害其私
  權，致生損害者，始得為之。換言之，附帶民事訴訟之提起，
  必以刑事訴訟程序之存在為前提，若刑事訴訟未經提起公訴或
  自訴，或非刑事訴訟程序認定之犯罪事實侵害其私權，縱因同
  一事故而受有損害，亦不得對於應負賠償責任之人，提起附帶
  民事訴訟（最高法院91年度臺抗字第306 號裁定參照）。故倘
  犯罪事實經檢察官提起公訴，其中部分經論處罪刑，另一部分
  則因犯罪不能證明，然因與論罪科刑部分有裁判上一罪關係，
  經法院不另為無罪諭知者，就不另為無罪諭知部分，即不能認
  被害人有「因犯罪而受損害」，被害人自不得主張此部分事實
  ，而提起附帶民事訴訟。
查原告主張被告有侵權行為事實二之行為，致其受損害，而於
  被告所涉刑事訴訟程序中提起刑事附帶民事訴訟，請求被告賠
  償。然被告侵權行為事實二所涉相關行為，業經本院刑事庭以
  94年度易字第303 號、臺灣高等法院95年度上訴字第472 號刑
  事判決認定，不能證明被告犯罪，而不另為無罪諭知確定，有
  上開判決附卷可參。原告據此提起刑事附帶民事訴訟，已非合
  法。且本院於言詞辯論時，並就此部分諭原告3 日內補繳裁判
  費，而將之認作原告於移送本院民事庭後所追加、擴張之訴訟
  標的，然亦未據原告繳納。是故，原告此部分之訴，顯不合法
  ，應予駁回。
2.原告此部分之訴不合法，已認定如上，則上開爭點（二）2 即
  毋庸審究，亦予指明。
（三）原告請求被告連帶負擔費用將判決書部分欄位及原告所擬
      定之道歉函登載新聞紙，並無理由。
1.被告侵權行為事實一之行為，並未侵害原告之著作人格權、商
  譽、名譽權。
按人格權受侵害時，得請求法院除去其侵害，有受侵害之虞時
  ，得請求防止之。姓名權受侵害時，得請求法院除去其侵害。
  不法侵害他人名譽者，被害人得請求回復名譽之適當處分，民
  法第18條第1 項、第19條前段及195 條後段定有明文。又著作
  權分為著作財產權與著作人格權。後者乃以保護著作人名譽、
  聲望或其他無形之人格利益為標的，而與有經濟上或財產上利
  益之著作財產權概念相對。侵害著作人格權者，被害人並得請
  求表示著作人之姓名或名稱、更正內容或為其他回復名譽之適
  當處分；又被害人得請求由侵害人負擔費用，將判決書內容全
  部或一部登載新聞紙、雜誌，著作權法第85條第2 項及第89
  條定有明文。但查上開條文之立法意旨，係以著作權被侵害時
  ，對權利人之名譽、聲望及信用將造成損害，得請求侵害人負
  擔費用將判決書內容全部或一部登載於新聞紙、雜誌，以回復
  其名譽、聲望或信用。依此立法意旨，侵害人僅侵害著作權人
  之著作財產權，而未侵害著作人格權者，對著作權人之名譽、
  聲望及信用，尚無造成其人格之損害，即無回復其名譽、聲望
  及信用之必要。至著作人格權之保護範圍，依著作權法第15條
  至第17條規定，應包括下列三項：同一性保持權：即防止客
  觀上有損害著作人人格利益之行為，並避免其著作遭受違反其
  意思之竄改、割裂、增刪而損害著作人之名譽、聲望；姓名
  表示權：即著作人於著作之原件或其重製物上或於著作公開發
  表時，有表示其本名、別名或不具名之權利；公開發表權：
  著作人將其尚未公開發表之著作，以發行、播送、上映、口述
  、演出、展示或其他方法向公眾公開提示著作內容之權利之謂
  。
然查，被告於侵權行為事實一所示行為，侵害原告之著作權情
  形，係以重製行為方式為之，並非以竄改、割裂、增刪原有著
  作權內容之方式；且亦未對李媚宣稱系爭電腦程式係其自己享
  有著作權而未侵害姓名表示權。而系爭電腦程式著作權業經原
  告公開發表，自無侵害其公開發表權可言。再者，系爭電腦程
  式乃係吾人一般日常生活常用軟體，且為原告享有著作權之電
  腦程式，為社會一般大眾所熟知，顯然亦未因為被告擅自加以
  重製利用，而使社會大眾因而誤認著作權之權利所有者，顯亦
  未因此造成原告商譽、名譽有何損害。依此，被告僅侵害原告
  著作財產權，並未侵害上訴人之著作人格權、名譽、商譽，故
  原告主張依民法第18條、第19條、第195 條之規定，請求被上
  訴人刊登道歉啟事，並依著作權法第89條規定，請求被上訴人
  刊登判決書之內容一部，即屬無據，應予駁回。
2.原告就被告侵權行為事實二之本案訴訟，業經認定為不合法，
  已如上（二）1 所示，則上開爭點（三）2 ，自亦無再予究明
  之必要，併此敘明。
六、綜上所述，原告本於侵權行為法律關係，請求被告給付14萬
    元，及自起訴狀繕本送達被告翌日即94年5 月5 日起至清償
    日止，按週年利率百分之5 計算之利息，為有理由，應予准
    許。逾此金額之請求及原告請求被告應登報道歉、將判決書
    刊載新聞紙部分，或屬不合法，或屬無理由，均應予駁回。
七、兩造陳明願供擔保，聲請宣告假執行或免為假執行；經核原
    告勝訴部分，所命被告給付之金額未逾50萬元，應依職權宣
    告假執行，並就被告聲請免為假執行部分，酌定相當之擔保
    金額宣告之。原告其餘假執行之聲請，因訴之駁回而失所依
    據，不予准許，應予駁回。
八、本件判決基礎已臻明確，兩造其餘攻擊防禦方法及訴訟資料
    經本院審酌後，核與判決結果不生影響，無一一論述之必要
    。
九、本件損害賠償事件乃係刑事附帶民事訴訟，由刑事庭移送前
    來，於辯論終結為止，當事人並無任何裁判費或其他訴訟費
    用之支出，不論何造勝敗訴，並無何造應負擔之訴訟費用存
    在，本無確定訴訟費用額之必要，自無再為裁判之必要，亦
    附此敘明。
十、據上論結，本件原告之訴為一部有理由，一部無理由，依民
    事訴訟法第389 條第1 項第5 款、第392條，判決如主文。
中　　華　　民　　國　　96　　年　　8 　　月　　14　　日
　  　　　　　　  民事第二庭  審判長法  官  鍾任賜
                                    法  官  王怡雯
                                    法  官  王沛雷
以上正本證明與原本無異。
如對本判決上訴須於判決送達後20日內向本院提出上訴狀。
中　　華　　民　　國　　96　　年　　8 　　月　　16　　日
                                    書記官  林豐圃
